臺灣臺南地方法院民事判決　　　　　　 100年度家訴字第16號
原　　　告　台新國際商業銀行股份有限公司
法定代理人　蔡榮棟
訴訟代理人　張明賢
　　　　　　黃志豪
被　　　告　郭俊欽
　　　　　　李憶伶
上列當事人間請求宣告改用分別財產制事件，經本院於民國100
年4月26日言詞辯論終結，判決如下：
    主      文
被告郭俊欽與被告李憶伶間之夫妻財產制改用分別財產制。
訴訟費用新臺幣參仟壹佰貳拾元由被告負擔。
    事實及理由
壹、程序方面：
一、按當事人喪失訴訟能力或法定代理人死亡或其代理權消滅者
    ，訴訟程序在有法定代理人或取得訴訟能力之本人，承受其
    訴訟以前當然停止，民事訴訟法第170條定有明文。經查，
    原告法定代理人原為「吳清文」，嗣於訴訟程序進行中變更
    為「蔡榮棟」，業經由變更後之法定代理人「蔡榮棟」承受
    訴訟，有原告承受訴訟聲明狀在卷可參，合先敘明。
二、被告均未於最後言詞辯論期日到場，核均無民事訴訟法第38
    6條所列各款情形，爰依原告之聲請，由其一造辯論而為判
    決。
貳、實體方面：
一、本件原告起訴主張：
  (一)被告郭俊欽迄今積欠原告新臺幣（下同）108,673元及自95
    年6月10日起至清償日止按週年利率百分之10.16計算之利息
    尚未清償。次茲因原告對被告郭俊欽尚有如上述債權，期間
    迭經原告數次對被告郭俊欽催索，惟被告郭俊欽均置之不理
    ，拒不償還上開債務。後原告向鈞院聲請強制執行，經執行
    無效發還95 年度執字第11073號債證。後原告向國稅局調閱
    被告郭俊欽之最新年度財產所得資料，發現被告郭俊欽名下
    僅有薪資，經執行無法清償債權，故無法再從其財產受償及
    有執行實益。
  (二)被告郭俊欽與被告李憶伶二人目前婚姻關係仍存續中，經司
    法院查詢畫面，且被告郭俊欽與被告李憶伶二人迄今未向鈞
    院聲請辦理夫妻分別財產契約登記。按夫妻未以契約訂立夫
    妻財產制者，除民法另有規定外，以法定財產制，為其夫妻
    財產制，債權人對於夫妻一方之財產已為扣押，而未得受清
    償時，法院因債權人之聲請，得宣告改用分別財產制，第10
    05條、1011條分別定有明文。又所謂未得受清償，包括全無
    可扣押之物或所扣押之物數量不足，及所扣押之財產不足清
    償該為扣押債債權人債權等情形，最高法院89年度台上字第
    854判決意旨足資參照。次按稱保證者，謂當事人約定，一
    方於他方之債務人不履行債務時，由其代負履行責任之契約
    ，為民法第739條所明定，另保證債務之所謂連帶，係指保
    證人與主債務人負同一債務，對於債權人各負全部給付之責
    任者而言，此就民法第272條第1項規定連帶債務之文義參照
    觀之甚明，最高法院45年台上字第1426號判例參照，而連帶
    債務之債權人，依同法第273條第1項規定，得對於債務人中
    之一人或數人或其全體，同時或先後請求全部或一部之給付
    。
  (三)揆之前揭事實說明，被告郭俊欽向原告借款未依約清償，經
    原告取得執行名義後，聲請法院強制執行結果，尚有如前所
    述之本金、利息及違約金未獲清償，被告郭俊欽名下亦無可
    供扣押執行之財產。是原告訴請裁判被告郭俊欽與被告李憶
    伶間之夫妻財產制改用分別財產制，於法洵屬有據。並聲明
    ：請宣告被告郭俊欽與被告李憶伶間夫妻財產制改用分別財
    產制。
二、被告則以：
  (一)被告郭俊欽部分：
    被告郭俊欽未於言詞辯論期日到場，亦未提出書狀作任何聲
    明或陳述。
  (二)被告李億伶部分：
    被告李億伶未於最後言詞辯論期日到場，據其以前到場所為
    之陳述略以：被告李億伶對於被告郭俊欽之債務完全不清楚
    ，係收到本件起訴狀才知悉被告郭俊欽積欠原告債務，被告
    李憶伶無法表示意見。因被告郭俊欽名下無任何財產，被告
    二人並未辦理夫妻分別財產制登記，對原告本件請求沒有意
    見等語。
三、得心證之理由：
  (一)按夫妻未以契約訂立夫妻財產制者，除本法另有規定外，以
    以法定財產制為其夫妻財產制，民法第1005條定有明文。次
    按債權人對於夫妻一方之財產已為扣押，而未得受清償時，
    法院因債權人之聲請，得宣告改用分別財產制，民法第1011
    條亦規定甚明。而所謂未得受清償，包括全無可扣押之物或
    所扣押之物數量不足及所扣押之財產不足清償該為扣押之債
    權人債權等情形，最高法院89年度台上字第854 號判決可資
    參照。又此法條立法意旨，為貫徹物權法定主義及保護交易
    安全，同時避免夫妻藉登記夫妻財產制之方式，逃避債權人
    之強制執行。
  (二)原告主張被告郭俊欽迄今積欠原告新臺幣（下同）108,673
    元及自95年6月10日起至清償日止按週年利率百分之10.16計
    算之利息尚未清償。次茲因原告對被告郭俊欽尚有如上述債
    權，期間迭經原告數次對被告郭俊欽催索，惟被告郭俊欽均
    置之不理，拒不償還上開債務。後原告向鈞院聲請強制執行
    ，經執行無效發還95 年度執字第11073號債證。以及被告郭
    俊欽與被告李憶伶二人目前婚姻關係仍存續中，且未向鈞院
    聲請辦理夫妻分別財產契約登記。是原告訴請裁判被告郭俊
    欽與被告李憶伶間之夫妻財產制改用分別財產制之事實，業
    據原告提出98年度執字第11073號債權憑證、財政部高雄市
    國稅局98年度綜合稅各類所得資料清單、被告戶籍謄本、司
    法院查詢畫面各1份（均影本）為證，核屬相符，並經本院
    依職權使用全戶戶籍資料查詢無誤，有全戶戶籍資料（完整
    姓名）查詢結果單2份附卷可稽，調閱98年度執字第11073號
    、99年度司執字第72901號卷宗核閱屬實，且經本院依職權
    函詢「宏運光電科技股份有限公司」被告郭俊欽目前是否仍
    在職、所擔任之職位為何？經宏運光電科技股份有限公司10
    0年2月21日宏字第1000221號函覆被告郭俊欽已離職等語，
    自足信原告主張上開事實為真正。
  (三)查本件原告為被告郭俊欽之債權人，經強制執行後，因被告
    郭俊欽無財產可供執行，致原告之債權因而無法獲得清償，
    已如前述。是原告依前開民法第1011條規定，聲請宣告被告
    夫妻二人改用分別財產制，洵屬有據，應予准許。
四、本件訴訟費用應由敗訴之被告負擔。經查，原告支出第一審
    訴訟費用（裁判費）3,000元，登報費120元，合計共3,120
    元，應由被告負擔，爰確定如主文第二項所示。
五、據上論結，本件原告之訴為有理由，依民事訴訟法第385條
    第1項前段、第78條、第85條第1項前段、第87條第1項，判
    決如主文。
中    華    民    國   100    年    4     月    29    日
                  家事法庭    法  官  鄭  彩  鳳
以上正本係照原本作成。
如對本判決上訴，須於判決送達後20日內向本院提出上訴狀。如
委任律師提起上訴者，應一併繳納上訴審裁判費。
中    華    民    國   100    年    4     月    29    日
                              書記官  陳  世  明